臺灣高等法院刑事判決　　　　　　　　93年度上易字第1722號
上　訴　人　臺灣新竹地方法院檢察署檢察官
被　　　告　乙○
選任辯護人　陳景新律師
上列上訴人因被告竊盜案件，不服臺灣新竹地方法院93年度易字
第28號，中華民國93年8月30日第一審判決(起訴案號：臺灣新竹
地方法院檢察署92年度偵字第5942號），提起上訴，本院判決如
下：
    主  文
上訴駁回。
    理  由
一、本案經本院審理結果，認第一審判決對被告乙○為無罪之諭
    知，核無不當，應予維持，並引用第一審判決書記載之證據
    及理由（如附件）。
二、檢察官上訴意旨略以：證人林桂鳳於原審經本檢察官詰問時
    證稱：其看不出來翻拍照片中被告所持之物為何，至於店內
    有無類似圓筒狀之物，卡拉OK店之實際負責人陳台生比較清
    楚等語，再經詰問證人陳台生，其則證稱：翻拍照片中之照
    片係圓柱形皮包，因為事後其有跟告訴人一起看錄影帶，認
    定被告拿的是皮包等語，又證人陳台生於原審依職權補充訊
    問時，亦證稱：其記不起來案發當時店內有無茶葉罐等語，
    是原審僅憑未經專業翻拍及鑑定之照片認定被告所持之物非
    告訴人所失竊之皮包，恐有違誤等語。
三、按犯罪事實應依證據認定之，無證據不得認定犯罪事實，刑
    事訴訟法第一百五十四條第二項定有明文。又檢察官就被告
    犯罪事實，應負舉證責任，並指出證明之方法，同法第一百
    六十一條第一項亦有明文規定。因此，檢察官對於起訴之犯
    罪事實，應負提出證據及說服之實質舉證責任。再所謂認定
    犯罪事實之證據，係指適合於被告犯罪事實認定之積極證據
    而言，苟積極證據之本身存有瑕疵而不足為不利於被告事實
    之認定時，即應為有利於被告之認定，更不必有何有利之證
    據。且犯罪事實應依證據認定之，不得以被告反證不成立或
    其辯解為虛偽，持為認定犯罪之論據。而認定犯罪事實所憑
    之證據，無論係直接證據或間接證據，其為訴訟上之證明，
    須於通常一般之人均不致有所懷疑，而得確信其為真實之程
    度者，始得據為有罪之認定，倘其證明尚未達到此一程度，
    而有合理之懷疑存在，本諸無罪推定原則，自應為被告無罪
    之諭知。
四、經查：
    (一)證人林桂鳳於原審既證稱：其看不出來翻拍照片中被告所
      持之物為何等語，則其所為之證言即難憑為不利於被告認
      定之證據。又證人陳台生於原審係證稱：其店內曾有茶葉
      罐，是正圓柱形，有蓋子，但不記得案發時有沒有茶葉罐
      等語（見原審卷第一九二頁背面），並未排除於案發當日
      其店內確有茶葉罐之情。且於原審當庭提示原審拍攝自檢
      察官提出之轉拷監視錄影帶之照片予證人陳台生觀看時，
      其亦證稱：很像中空圓柱形之物，不能確認是皮包等語（
      見原審卷第一九三頁），顯示證人陳台生尚無法確認檢察
      官提供之錄影帶所顯示之被告取拿物品影像中之物品確係
      皮包無誤，其所為證言自亦難採為不利於被告認定之證據
      。
    (二)本院依職權將原審勘驗之錄影帶送請囑託內政部警政署刑
      事警察局就本件爭執之時間所顯示之身著花裙女子（即被
      告）手持之圓形物係何物一節，以精密儀器分析鑑定之，
      經該局使用Adobe Photoshop 7.0軟體之裁切工具將身著
      花裙女子手持之物品影像裁剪下來後，使用調整影像亮度
      ／對比功能作影像分析，惟因該物品尺寸太小，且其影像
      品質不佳，未可發現可供辨識物品之資訊等情，有該局九
      十四年三月九日刑鑑字第0940015307號鑑定書一份在卷可
      證（見本院卷第五七頁）。既然合格之鑑定機關亦無法鑑
      定辨識該錄影帶影像所顯示之被告取拿之物究竟為何物，
      則告訴人丙○○等人根據已無母帶之錄影帶影像所為係被
      告竊取告訴人皮包之指證，尚難憑信。
    (三)本院復依職權函請內政部警政署電信警察隊第一中隊，就
      告訴人指訴失竊之NOKIA 3310型行動電話手機（序號：00
      0000000000000號)，查明於九十三年七、八月起有無使用
      紀錄（查對在此之前者，業者無法提供，又告訴人於警詢
      中並未提供其另一支失竊行動電話手機之序號），經該中
      隊向各電信業者查詢結果，發現有甲○○之人於九十三年
      八月間至同年十一月間曾使用該支行動電話手機，有該中
      隊九十四年三月二十二日電警一刑字第09471000210 號函
      及所附之通聯紀錄在卷可稽（見本院卷第五九頁、第六二
      頁至第六五頁）。經傳訊證人甲○○到庭，其證稱：該NO
      KIA 3310型行動電話手機是在新竹市棒球場那邊的花市撿
      到的，已忘記何時撿到，不認識乙○、丙○○、林桂鳳、
      徐美玲之人等語（見本院九十四年九月十四日筆錄第四頁
      至第五頁），公訴人復未提出證人甲○○與被告間有何關
      聯之證據，是亦不能證明被告曾持有該NOKIA 3310型行動
      電話手機。
五、綜上所述，檢察官所舉證據及本院依卷內資料調查證據之結
    果，尚不能證明被告有為本件公訴意旨所指之竊行。原審經
    調查後，以公訴人所舉證據不能證明被告有竊盜犯行，因而
    為其無罪判決之諭知，於法並無違誤。檢察官未提出新的積
    極證據，而猶執陳詞，提起上訴指摘原審判決不當，為無理
    由，應予駁回。
據上論結，應依刑事訴訟法第373條、第368條，判決如主文。
本案經檢察官陳維練到庭執行職務。
中　　華　　民　　國　　94　　年　　9 　　月　　28　　日
　　　　　　　　　刑事第十二庭  審判長法　官  李文成
　　　　　　　　　　　　　　　　　　  法　官  周盈文
　　　　　　　　　　　　　　　　　　  法　官  王復生
以上正本證明與原本無異。
不得上訴。
                                      書記官  王宜玲
中　　華　　民　　國　　94　　年　　10　　月　　6 　　日
附件：
臺灣新竹地方法院刑事判決　　　　　九十三年度易字第二八號
　　公　訴　人　臺灣新竹地方法院檢察署檢察官
　　被　　　告　乙○　　（年籍住址略）
　　選任辯護人　陳景新律師
右列被告因竊盜案件，經檢察官提起公訴（九十二年度偵字第五
九四二號），本院判決如左：
    主  文
乙○無罪。
    理  由
一、本件公訴意旨略以：被告乙○係證人林桂鳳所擔任店長之新
    竹縣竹北市○○○路一八六號一樓「奇檬子卡拉ＯＫ店」（
    下稱「奇檬子店」）之服務人員（負責會計兼ＤＪ工作），
    適於民國九十二年五月二十三日晚上十時四十分許，告訴人
    丙○○前往奇檬子店內消費，被告因見告訴人所攜帶之ＬＶ
    名牌圓桶包價值不菲，竟萌生為自己不法所有之意圖，於同
    日晚上十一時許，趁告訴人不勝酒力意識模糊之際，竊取告
    訴人所管領之前開名牌ＬＶ圓桶包（內並有現金新台幣【下
    同】十二萬元、兩支行動電話、相關證件等財物），得手後
    ，被告先將該皮包藏於店內屬其堆放雜物之置物箱，並趁下
    班之際將該皮包帶離店內，嗣告訴人發現皮包遺失而返回奇
    檬子店內尋找，並察看店內監視錄影帶始發現上情，而認被
    告涉有刑法第三百二十條第一項之竊盜罪嫌云云。
二、按犯罪事實應依證據認定之，無證據不得認定犯罪事實，刑
    事訴訟法第一百五十四條第二項定有明文。次按告訴人之告
    訴，係以使被告受刑事訴追為目的，是其陳述是否與事實相
    符，仍應調查其他證據以資審認，最高法院五十二年臺上字
    第一三００號亦著有判例。而認定不利於被告之事實，須依
    積極證據，茍積極證據不足為不利於被告事實之認定時，即
    應為有利於被告之認定，更不必有何有利之證據，最高法院
    三十年上字第八一六號著有判例可資參照。再按犯罪事實依
    法應依證據認定之，不得僅以被告之反證不成立，持為認定
    犯罪之論據，最高法院二十一年上字第四七四號著有判例可
    參。
三、公訴人認被告涉有前揭竊盜罪嫌，除以告訴人丙○○於前揭
    時間至奇檬子店內消費時攜帶右開ＬＶ圓桶包一節，業經告
    訴人指述及證人林桂鳳、徐美玲證述，及被告所坦認外，無
    非以：被告於翌日即九十二年五月二十四日凌晨零時五十分
    從店內竊走告訴人皮包一節，經證人林桂鳳、徐美玲證述，
    被告自白，並有翻拍自監視錄影帶內容之照片可證；且被告
    遭查獲後提出另一皮包，經至現場模擬拍攝照片，模擬照片
    中之皮包與案發時監視錄影帶中所持之皮包不同，亦經告訴
    人指述及證人林桂鳳、徐美玲證述；另依據告訴人指述及證
    人林桂鳳、徐美玲證述，翻拍自監視錄影帶內容之照片，足
    認被告主觀上有不法所有意圖等為其主要依據。
四、訊據被告乙○固不否認伊係奇檬子店之會計兼ＤＪ，告訴人
    於九十二年五月二十三日晚間至奇檬子店消費後結帳時係由
    伊在櫃台為告訴人結帳，惟堅詞否認有公訴人所指竊盜告訴
    人ＬＶ皮包之犯行，辯稱伊未偷竊告訴人之ＬＶ皮包，也沒
    有看到告訴人ＬＶ皮包，檢察官所提出翻拍自監視錄影帶之
    照片何以僅有伊進去倉庫，而無告訴人進入店內或離開之情
    形？伊在監視錄影帶中所拿取之物係茶葉罐等語。
五、經查：
  (一)告訴人於九十二年五月二十三日晚間至奇檬子店消費時有攜
    帶ＬＶ皮包一節，除經告訴人指述外，並經證人徐美玲於警
    詢證稱：「告訴人要離開結帳時我有看到他右手拿一個包包
    」，及本院審理時證述：「我有看到告訴人進去店內時是手
    拿著一個男士的皮包夾在腋下」等語（見偵卷第一０頁反面
    ，本院九十三年八月三日審判筆錄第三六頁），並經證人林
    桂鳳到庭證稱：「有親眼看到告訴人結帳的時候把皮包放在
    櫃台上：：」（本院九十三年八月十日審判筆錄第五頁），
    是告訴人有攜帶ＬＶ皮包至奇檬子店內消費一節，應屬真實
    而堪認定。
  (二)而告訴人所攜帶至奇檬子店內消費之ＬＶ皮包遺失一節，固
    經告訴人指訴在卷，然檢察官所舉前揭認定本件ＬＶ皮包為
    被告所竊之依據，均不足採信，以下析述之：
    (1)被告從未自白其於翌日即九十二年五月二十四日凌晨零時
      五十分從店內竊走告訴人皮包一節，檢察官起訴書指被告
      就本件犯行已經自白顯與卷證不符，另被告遭查獲後所提
      出之皮包，經至現場模擬拍攝照片，模擬照片中之皮包與
      案發時監視錄影帶中被告手上所持之物不同，雖有翻拍照
      片二張附卷足佐（見偵卷第一四頁），且經告訴人指述及
      證人林桂鳳、徐美玲證述屬實，惟經本院傳訊告訴人到庭
      結證稱：「所遺失之ＬＶ皮包係橢圓形、雙拉鍊、長二十
      幾公分、寬十一、二公分，有提帶：：」等語（見本院九
      十三年八月十日審判筆錄第一三至一四頁），並提出相類
      似皮包之型錄在卷可參（見本院卷內），然檢察官所提出
      之案發時之轉拷監視錄影帶中被告所拿取之物係上緣中空
      、無提帶之正圓柱形物體，有翻拍照片十張附於本院卷，
      並經本院勘驗屬實（見本院九十三年八月三日審判筆錄第
      四一頁），是被告於監視錄影帶中所拿之上緣中空、無提
      帶之正圓柱形物體確非告訴人所遺失之橢圓形、有提帶之
      ＬＶ皮包，兩者顯非相同，此亦據告訴人詳實檢視該錄影
      帶翻拍照片後確認無訛（見本院九十三年八月三日審判筆
      錄第四二頁），況證人徐美玲、陳台生（奇檬子店實際老
      闆）均到庭證稱：店內有圓形茶葉罐，被告於櫃台站立位
      置即為店內平常放茶葉之位置（見本院九十三年八月三日
      審判筆錄第三九至四０頁、同年月十日審判筆錄第二０至
      二一頁），是被告於本院審理時抗辯所持之物係茶葉罐即
      可採信。而被告於偵查中及本院準備程序時雖曾抗辯所拿
      係自己之長四方形皮包云云，則與事實不符，不足採信，
      然被告莫名被指訴涉犯本件竊盜罪嫌，且警詢時依監視錄
      影帶翻拍之照片影像又極模糊，甚至連告訴人及證人林桂
      鳳、徐美玲、陳台生均誤認該翻拍照片中被告手上所提之
      物品即為告訴人所遺失之ＬＶ橢圓形皮包，則被告情急之
      下，乃以平常所攜帶之長方形皮包辯駁，縱非屬實，亦為
      人之常情，況如前揭說明，被告此部分反證雖不足採，惟
      究不得以被告提出之反證不成立即認定被告有為本件竊盜
      犯行。至此，應可認定被告於監視錄影帶中所拿之物確非
      告訴人之橢圓形ＬＶ皮包，而係圓柱形之茶葉罐，是檢察
      官所提出翻拍之監視錄影帶照片無從作為認定被告有犯本
      件竊盜犯行之不利證據，反而適足以作為被告有利之證據
      。
    (2)再本件翻拍之監視錄影帶係告訴人向奇檬子店內拿取母帶
      後自行請業者將被告出現之畫面單獨轉拷成一卷錄影帶而
      提出等情，業經告訴人到庭證述明確（見九十三年八月三
      日審判筆錄第九頁、第一二頁），惟質之該監視錄影帶母
      帶目前之下落，告訴人證稱已將母帶連同轉拷之錄影帶交
      予警察（見前揭審判筆錄第一七頁），證人陳台生則陳稱
      ：錄影帶的母帶被告訴人拿去就沒有還，證人林桂鳳則證
      稱無法確認當時交給告訴人的錄影帶母帶何去，只確定母
      帶目前已不在店內等語（見本院九十三年八月十日審判筆
      錄第二三頁），承辦警員黃建富亦提出報告表示告訴人於
      警詢時並未提出錄影帶母帶，故無從提出該錄影帶母帶，
      有報告一份附於本院卷為憑，足認該錄影帶母帶已下落不
      明，無從調查。此外，告訴人、證人林桂鳳均未曾看見有
      何人將告訴人皮包拿走一節，亦經告訴人、證人林桂鳳證
      述在卷（見本院九十三年八月三日審判筆錄第四五頁、同
      年月十日審判筆錄第五頁），則告訴人之ＬＶ橢圓形皮包
      究係失竊或遺失，亦非無疑，復以本件並未在被告住處查
      獲與本件有關之贓證物，有新竹縣警察局竹北分局九十二
      年六月五日搜索筆錄在卷可稽（見偵卷第一三頁），是本
      件公訴人所舉證據均不足以作為不利被告之證據，本院復
      查無其他積極之證據證明被告有公訴人所指竊盜犯行，依
      法即應諭知被告無罪之判決，以免冤抑。
六、據上論斷，應依刑事訴訟法第三百零一條第一項前段，判決
    如主文。
本案經檢察官詹昭書到庭執行職務。
中　　華　　民　　國　　九十三　　年　八　月　　三十　日
                        臺灣新竹地方法院刑事第一庭
                              審判長法  官  汪銘欽
                                    法  官  黃美文
                                    法  官  黃美盈
如不服本判決，應於判決送達後十日內向本院提出上訴狀（應附
繕本），上訴於臺灣高等法院。
右正本證明與原本無異。
                                    書記官  吳尚文
中　　華　　民　　國　　九十三　　年　八　月　　三十　日
